【裁判字號】    89,訴,83
【裁判日期】    890720
【裁判案由】    違反槍砲彈藥刀械管制條例
【裁判全文】
臺灣花蓮地方法院刑事判決                            八十九年度訴字第八三號
    公  訴  人  臺灣花蓮地方法院檢察署檢察官
    被      告  乙○○
    指定辯護人  本院公設辯護人  甲○
右列被告因違反槍砲彈藥刀械管制條例案件，經檢察官提起公訴（八十九年度偵字第
三三六號)，本院判決如左：
    主  文
乙○○未經許可，持有刀械，處有期徒刑月，扣案之武士刀壹把沒收。又未經許可
，持有刀械，處有期徒刑貳月，扣案之蝴蝶刀壹把沒收。又未經許可，持有爆裂物，
處有期徒刑伍年貳月，併科罰金新臺幣參萬元，罰金如易服勞役，以新臺幣玖佰元即
銀元參佰元折算壹日。應執行有期徒刑伍年肆月，併科罰金新台幣參萬元，罰金如易
服勞役，以新台幣玖佰元即銀元佰元折算壹日；扣案之武士刀及蝴蝶刀各壹把均沒
收。
    事  實
一、乙○○於民國七十餘年間其叔公過世後，即將其叔公所製造之武士刀乙把留存作
    為紀念，嗣於槍砲彈藥刀械管制條例明文將武士刀納入管制刀械範圍後，仍未經
    許可而持有之，並將之藏置在其花蓮縣吉安鄉○○村○○街八號住處；復另意圖
    為自己不法之所有，於八十七年間某日，在其所有車號ＪＣ－三八一三號座車內
    ，拾獲不詳姓名友人所遺落之經內政部警政署公告查禁具有殺傷力之管制刀械蝴
    蝶刀乙把而侵占入己（侵占遺失物部分已罹追訴權時效），並未經許可，將該蝴
    蝶刀亦藏置在其前開住處而持有之；又另起犯意，於八十七年間某日，在花蓮市
    南濱公園夜市攤販處，未經許可，購得爆裂物二枚而持有之，並一併藏置在其前
    開住處。嗣於八十九年一月二十三日凌晨零時二十分許，為警持台灣花蓮地方法
    院檢察署檢察官核發之搜索票前往搜索其前開住處因而查獲，並扣得武士刀、蝴
    蝶刀各乙把及爆裂物二枚（其中爆裂物部分業經刑事警察局鑑驗點火引爆而解體
    ）。
二、案經花蓮縣警察局吉安分局報請臺灣花蓮地方法院檢察署檢察官偵查起訴。
    理  由
一、右揭事實，業據被告乙○○於警訊及偵、審中坦承不諱，而扣案之「武士刀」乙
    把，經送花蓮縣警察局刀械鑑驗小組鑑驗之結果，證實係槍砲彈藥刀械管制條例
    列管之刀械武士刀無訛，有花蓮縣警察局鑑驗函附照片影本乙紙在卷可憑；再者
    ，扣案之「蝴蝶刀」乙把，經公訴人於八十九年一月二十八日當庭勘驗之結果，
    其構造、外型、特徵均與內政部警政署於八十一年八月十日所公告之查禁函圖文
    所示蝴蝶刀之特徵相符，亦有台灣花蓮地方法院檢察署履勘筆錄（應為勘驗筆錄
    ）乙份及照片乙紙附卷足稽；又扣案之「爆裂物」二枚，經送內政部警政署刑事
    警察局鑑驗之結果，認「該兩枚爆裂物外觀、結構及重量（各重三百八十公克）
    相同，均係以紙筒為容器，外套直徑四公分、高十四‧五公分之鋼管，內裝黑色
    火藥及鋼珠，以黃土封口，外露爆竹爆引，利用點火方式引爆，經分別予以點火
    ，均發生爆炸，認均具破壞性與殺傷力」等語，顯屬槍砲彈藥刀械管制條例所規
    範之爆裂物無疑，此有該局八十九年二月二十一日刑偵五字第二一０五四號爆炸
    （裂）物鑑驗處理通知書乙紙在卷足憑。雖辯護人以被告不知其持有爆裂物之犯
    行為法律所不許，要求援引刑法第十六條之規定予以減輕或免除其刑云云，惟查
    被告為中華民國國民，係不爭之事實，而任何中華民國國民均有知法守法之義務
    ，要無從以不知法律為由，用引上開寬典減免其刑，是辯護人之辯解尚無足採。
    本件事證明確，被告上開諸犯行均堪認定，應予依法論科。
二、按未經許可，持有武士刀、蝴蝶刀及爆裂物之行為，在未解除持有之前，其對社
    會公眾之侵害性仍繼續存在，是該「持有行為」之性質乃屬行為繼續而非狀態繼
    續，合先敘明。核被告所為，係犯最新修正之槍砲彈藥刀械管制條例第七條第四
    項之未經許可持有爆裂物罪、第十四條第三項之未經許可持有刀械罪。被告先後
    持有武士刀、蝴蝶刀之行為，雖屬同一罪名，但非屬同一持有行為，且該二持有
    刀械行為隔時久遠（持有武士刀之行為與持有蝴蝶刀之行為相差十餘年之久，應
    成立二罪），亦難認係基於概括犯意反覆而為，無從論以裁判上一罪之想像競合
    犯或連續犯，公訴人認被告持有上開二種刀械行為係以一行為觸犯二罪名，為想
    像競合犯，容有誤會，併此敘明。查其所犯上開三罪（兩個持有刀械罪加上一個
    持有爆裂物罪），犯意各別，行為互殊，應予分論併罰。又被告第二個未經許可
    持有刀械（蝴蝶刀）罪，雖與其侵占遺失物行為間有方法結果之牽連關係，惟因
    該侵占犯行部分業已罹於追訴權時效，本應就此為免訴之諭知，惟因該二犯行具
    有裁判上一罪之牽連犯關係，已如前述，爰就侵占遺失物部分不另為免訴之諭知
    ，而亦僅單純論以未經許可持有刀械一罪；又雖公訴人漏論被告侵占遺失物犯行
    部分，惟查此部分既與論罪之未經許可持有刀械（蝴蝶刀）犯行部分，有裁判上
    一罪之牽連關係，自為起訴效力所及，依法本院仍得就該部分予以併審，亦併敘
    明。爰審酌被告前有偽造文書前科，素行非佳，及其智識程度不高，此次犯罪動
    機、目的、手段雖屬單純，然其持有爆裂物之行為對社會危害性則屬重大，並斟
    酌其於犯後已坦承犯行，尚知錯誤等一切情狀，分別就其所犯三罪量處如主文所
    示之刑，並就併科罰金部分諭知易服勞役之折算標準，以示懲儆。至槍砲彈藥刀
    械管制條例第十九條雖規定，犯該條例第七條之罪，經判處有期徒刑者，應於刑
    之執行完畢或赦免後，令入勞動場所，強制工作，其期間為三年。惟查該規定業
    經司法院大法官會議於八十七年十二月十八日以釋字第四七一號解釋，認該規定
    不問對行為人有無預防矯治其社會危險性之必要，一律宣付強制工作三年，限制
    其中不具社會危險性之受處分人之身體、自由部分，其所採措施與所欲達成預防
    矯治之目的及所需程度，不合憲法第二十三條所定之比例原則，應自該解釋公布
    之日之起不予適用，犯該條例第十九條第一項所列舉之罪，依個案情節符合比例
    原則部分，固應適用該條例宣告保安處分，至不符合部分，而應宣告保安處分者
    ，則仍由法院斟酌刑法第九十條第一項規定之要件，依職權為之。經查本件被告
    僅偶然購得上開爆裂物而持有之，再未持該爆裂物犯案，並非有犯罪之習慣性或
    常業性，與保安處分中之強制工作，係在對矯治有犯罪習性之常業犯、習慣犯，
    或欠缺工作觀念，遊蕩或懶惰成習，使之學習一技之長及正確謀生觀念，俾其日
    後重返社會，從事正當工作者不同，且本院對其所涉持有爆裂物部分判處有期徒
    刑五年二月，已足對其懲儆，令其思過向善而收刑罰之效，亦符合罪刑相當之原
    則，若再宣告強制工作三年，恐矯枉過正，反不利其服刑後適應社會之狀況，因
    此本院認本件尚無諭知被告強制工作之必要，併予敘明。
三、扣案之武士刀及蝴蝶刀各乙把，均屬槍砲彈藥刀械管制條例所規範查禁之刀械，
    性質上為違禁物，應依刑法第三十八條第一項第一款之規定併予宣告沒收。至扣
    案之爆裂物二枚，業經送請刑事警察局鑑驗點火引爆而解體，性質上已非違禁物
    ，尚無併予諭知沒收之必要，附此敘明。
據上論斷，應依刑事訴訟法第二百九十九條第一項前段，槍砲彈藥刀械管制條例第七
條第四項、第十四條第三項，刑法第十一條前段、第四十二條第二項、第五十一條第
五款、第三十八條第一項第一款，罰金罰鍰提高標準條例第一條前段、第二條，判決
如主文。
本案經檢察官李子春到庭執行職務
中      華      民      國    八  十  九    年    七    月    二  十    日
                              臺灣花蓮地方法院刑事庭
                                  法  官  張  健  河
右正本證明與原本無異。
如對本判決不服，應於送達後十日內，向本院提出上訴狀。（應抄附繕本）
                                  法院書記官
中      華      民      國    八  十  九    年    七    月    二  十    日
附錄本案論罪科刑法律條文：槍砲彈藥刀械管制條例第七條第四項、第十四條第三項
槍砲彈藥刀械管制條例第七條第一項  未經許可，製造、販賣或運輸火砲、肩射武器
                                  、機關槍、衝鋒槍、卡柄槍、自動步槍、普通
                                  步槍、馬槍、手槍或各類砲彈、炸彈、爆裂物
                                  者，處死刑、無期徒刑或七年以上有期徒刑；
                                  處徒刑者，併科新台幣三千萬元以下罰金。
                          第四項  未經許可，持有、寄藏或意圖販賣而陳列第一
                                  項所列槍砲、彈藥者，處五年以上有期徒刑，
                                  併科新台幣一千萬元以下罰金。
                    第十四條第三項未經許可，持有或意圖販賣而陳列刀械者，處
                                  一年以下有期徒刑、拘役或新台幣五十萬元以
                                  下罰金。


司法院資訊處製作；財團法人民間司法改革基金會備份。
